【裁判字號】    95,簡,291
【裁判日期】    951031
【裁判案由】    詐欺
【裁判全文】
臺灣彰化地方法院刑事判決               95年度簡字第291號
聲  請  人  臺灣彰化地方法院檢察署檢察官
被      告  乙○○
                    號
                    （現於臺灣嘉義監獄執行中）
上列被告因幫助詐欺案件，經檢察官提起公訴（95偵字8226號）
，被告於準備程序中自白，本院裁定由受命法官行簡易判決處刑
，茲判決如下：
    主  文
乙○○幫助共同意圖為自己不法之所有，以詐術使人將本人之物
交付，累犯，處有期徒刑伍月，如易科罰金以佰銀元折算壹日
。
    事實及理由
一、犯罪事實：
  (一)乙○○有違反票據法、麻藥、毒品等多項前科，前因施用毒
    品案件，經本院（90年度易字第1740號判決）判處有期徒刑
    10 月，甫於民國（下同）93年7月12日執行完畢（構成累犯
    ）。
  (二)乙○○不知悛悔，明知提供自己之帳戶予他人使用，足以供
    作詐騙集團犯罪之用，竟因自己經濟困難，因基於幫助他人
    犯罪之間接故意，於95年5月底某日，在彰化縣八卦山附近
    ，與一名真實姓名、年籍均不詳綽號「小建」之成年男子，
    約定以新臺幣（下同）2000元之代價，將自己所有之金融帳
    戶出賣。旋於翌日，前往彰化縣芬園鄉○○路○段225號芬園
    郵局，辦理其所有000000-0帳號帳戶之提款卡後，隨即以
    2000元之代價，將前開帳戶之存摺、提款卡、密碼交予小建
    。嗣詐欺集團成員意圖為自己不法之所有，於95年5月30日
    ，撥打電話予甲○○，訛稱甲○○業已中獎86萬元，但需先
    匯款入會費等語，使甲○○陷於錯誤，而於同日匯款2萬100
    0元入乙○○之前開帳戶，詐欺集團隨即以自動櫃員機提領
    一空。
二、認定事實之證據及理由：
  (一)被告於本院審理中自白承認犯罪。
  (二)被告於95年9月22日檢察官偵訊時之自白。
  (三)被害人甲○○於95年6月6日警訊時之指訴、95年9月22日檢
    察官偵訊之指訴，足證受詐欺而匯款之事實。
  (四)郵局帳戶申請資料、客戶歷史交易清單、相關交易明細。
  (五)95年5月30日匯款單。
  (六)按刑法上之故意，包含間接故意（不確定故意），行為人對
    於構成犯罪之事實，預見其發生而其發生並不違背其本意者
    ，為間接故意。且幫助犯之成立，以行為人主觀上認識被幫
    助者正欲從事犯罪，且該犯罪有既遂之可能，而其行為足以
    幫助他人實現構成要件者，即具有幫助故意，並不以行為人
    確知被幫助者係犯何罪名為必要。又近來詐欺取財均係利用
    他人帳戶做為所得財物之出入帳戶，迭經媒體廣為披載，一
    般人對於自己之金融機構所用之個人身分證、存摺、提款卡
    ，均會妥為保管，其帳號亦會保密，以防被他人得知，而有
    被冒領或為其他非法使用之虞。被告係成年且有正常智力之
    人，竟提供其於前開如附表所示金融機關之帳戶、存摺、提
    款卡等物，供予該「小建」之成年人使用，其對於上開帳戶
    將遭人做為詐欺取財犯行所得財物匯入及提領之工具使用，
    應足以有概括之認識，且可預見其發生，應具有幫助他人詐
    欺取財之不確定故意。
  (七)綜上所述，本案事證明確，被告犯行已可認定。
三、論罪科刑：
  (一)被告提供郵局帳戶、提款卡、存摺、印章予他人供詐欺取財
    匯款使用，雖並未參與詐欺取款之行為，然其顯係以幫助之
    意思，參與詐欺取財構成要件以外之行為，為幫助犯。詐欺
    集團專業分工，必有多數正犯存在。故核被告所為，係犯修
    正前刑法第30條第1項、第339條第1項、第28條之「幫助共
    同詐欺取財罪」。
  (二)被告乙○○於有期徒刑執畢五年內，再犯本罪，係累犯，應
    適用修正前刑法47條加重其刑。又被告係幫助犯，應依修正
    前刑法第30條第2項，依正犯之刑度，減輕其刑（先加後減
    之）。
  (三)法律修正適用：
    被告行為後，刑法於95年7月1日大幅修正，按刑法第2條第
    1項規定：「行為後法律有變更者，適用行為時之法律。但
    行為後之法律有利於行為人者，適用最有利於行為人之法律
    。」應比較適用如下：
  1.刑法第47條累犯之定義變更，但對本案並無實質影響，應就
    被告楊政勳部分，適用修正前之刑法第47條規定。
  2.刑法第339條第1項罰金刑部分，計價單位及下限均有變動，
    以修正前之舊規定有利被告，但本案不宣告罰金刑，無須贅
    述，逕適用修正前之規定。
  3.易科罰金之折算標準，原本刑法第41條第1項係規定「得以1
    元以上3元以下折算一日」，並依據修正前罰金罰鍰提高標
    準條例第2條前段提高為100倍，故最高應以銀元300元（即
    新台幣900元）折算1日。惟修正後之刑法第41條第1項修正
    為：「得以新臺幣1千元、2千元或3千元折算一日，易科罰
    金」。比較修正前後之易科罰金之折算標準，以修正前之規
    定，較有利於受刑人，則適用修正前之刑法第41條第1項前
    段「易科罰金」規定，定其折算標準。
  4.刑法第30條幫助犯的定義變更，刑法第28條共同正犯定義變
    更，但對於本案並無實質影響，故應適用修正前規定。
  (四)量刑審酌：被告有多項前科，素行不佳。被告擅自提供
    帳戶供他人非法使用，助長社會犯罪風氣，導致增加追查困
    難。惟念及被告本身並未實際參與本件詐欺取財犯行，責
    難性較小。被害人因此受諞2萬1000元，金額不大，被告
    雖均未賠償被害人，但其犯後坦承犯行，態度良好等一切情
    狀，量處如主文所示之刑，並諭知易科罰金之折算標準，以
    示懲處。
  (五)被告乙○○出售之存摺、印章、提款卡等，該等物品雖原為
    被告所有，然已給予不詳姓名之成年人使用，已非被告所有
    ，不另為沒收之諭知，附此敘明。
四、適用法條：
  (一)刑事訴訟法第449條第2項、第454條第1項。
  (二)修正前刑法第339條第1項、第30條、第41條第1項前段、第
    28條、第47條。
  (三)罰金罰鍰提高標準條例第1條前段、修正前罰金罰鍰提高標
    準條例第2條。
中    華    民    國    95  年    10    月    31     日
                      臺灣彰化地方法院刑事第一庭
                          法      官  葉  明  松
以上正本證明與原本無異。
如不服本判決，應於判決送達後10日內，向本院提出上訴狀（須
附繕本）。
告訴人或被害人對於判決如有不服具備理由請求檢察官上訴者，
其上訴期間之計算係以檢察官收受判決正本之日期為準。
中    華    民    國    95   年    10    月    31    日
                          書  記  官  于  淑  真
【附錄本案論罪法條】
中華民國刑法第339條
（普通詐欺罪）
意圖為自己或第三人不法之所有，以詐術使人將本人或第三人之
物交付者，處5年以下有期徒刑、拘役或科或併科1千元以下罰金
。
以前項方法得財產上不法之利益或使第三人得之者，亦同。
前二項之未遂犯罰之。
中華民國刑法第30條
（幫助犯及其處罰）
幫助他人實行犯罪行為者，為幫助犯。雖他人不知幫助之情者，
亦同。
幫助犯之處罰，得按正犯之刑減輕之。


司法院資訊處製作；財團法人民間司法改革基金會備份。
